臺灣高雄地方法院刑事判決　　　　　　　　　　　　九十三年度易字第一四四號
　　公　訴　人　臺灣高雄地方法院檢察署檢察官
　　被　　　告　丁○○　男　四.
右列被告因贓物案件，經檢察官聲請簡易判決處刑（九十三年度偵字第一三九二六號
），本院認不宜以簡易判決處刑，改簽分適用通常程序審理，判決如左：
    主  文
丁○○無罪。
    理  由
一、公訴意旨略以：被告丁○○，係位於高雄市三民區○○○路一六九號「電霸企業
    商行」（下稱電霸商行）之負責人，明知丙○○（另移送臺灣高雄地方法院併案
    審理）所持有如附表所示之電腦液晶螢幕、主機、筆記型電腦等物係丙○○行竊
    所得來路不明之贓物，竟基於故買贓物之概括犯意，連續於附表所示之時、地，
    在上址電霸商行內，分別以新臺幣（下同）三千元、五千元、八千元不等之代價
    ，向丙○○購買。嗣於九十三年七月八日，因丙○○涉犯竊盜案件，經警帶同丙○○前往電霸商行查贓，始查知上情，因認被告涉有刑法第三百四十九條第二項
    之故買贓物罪嫌云云。
二、按犯罪事實應依證據認定之，無證據不得認定犯罪事實；又不能證明被告犯罪者
    ，應諭知無罪之判決，刑事訴訟法第一百五十四條第二項、第三百零一條第一項
    分別定有明文。又刑事訴訟法上所謂認定犯罪事實之證據，係指足以認定被告確
    有犯罪行為之積極證據而言，如未能發現有相當證據或證據不足以證明，自不能
    以推測或擬制之方法以為裁判基礎，而認定不利於被告之事實，需依積極證據，
    苟積極證據不足為不利被告之認定時，即應為有利於被告之認定，更不必有何有
    利之證據，最高法院二十九年上字第三一○五號、四十年台上字第八六號及三十
    年上字第八一六號判例可資參照。
三、本件公訴人認被告丁○○涉有前揭故買贓物之犯行，無非係以證人丙○○於其所
    涉犯竊盜案件之警詢、偵查時供述：其所竊得之電腦主機、電腦液晶螢幕均已賣
    給被告等語；及被告向丙○○購入如附表所示之電腦液晶螢幕、主機、筆記型電
    腦等物，未查明該物品來源，且大部分均未填寫讓渡聲明書，又連續十幾次向丙○○購買前開如附表所示之物，認被告有故買贓物之犯意為其論據。訊據被告堅
    決否認有何故買贓物之犯行，辯稱：伊只向丙○○購買如附表編號一至五所示之
    物，但並不知是贓物，該等物品外觀較舊，像是中古貨，而伊並未向丙○○購買
    如附表編號六至十三所示之物品等語。經查：
  (一)附表編號一至五所示之物，係證人丙○○於九十三年五月三十日起至九十三年七
    月一日止某許止，連續在高雄醫學院所竊取之財物，業據證人丙○○證述明確。
    另附表編號六至十三所示之物分別為被害人癸○○、己○○、戊○○、壬○○、
    辛○○、甲○○、子○○、庚○○所有而遭竊之財物，業據被害人庚○○、甲○○、壬○○、戊○○、己○○、癸○○、子○○、辛○○等人指訴稽詳，並有辛○○出具之贓物具證明一紙在卷可稽。則附表編號一至十三所示之物均為贓物無
    訛。
  (二)次查，丙○○分別於1.九十三年五月三十日在高雄市三民區○○○路一六九號電
    霸商行內以八千元，出售附表編號一所示之物給電霸商行負責人即被告；2.九十
    三年六月十八日以五千元出售附表編號二所示之物給被告，又以三千五百元出售
    附表編號三所示之物；3.九十三年七月一日以三千元出售附表編號四所示之物，
    又以三千五百元出售附表編號五所示之物。嗣被告收購後均已分別賣出，業據證
    人丙○○證述明確，並有統一發票三張、讓渡聲明書三份、高雄市政府營利事業
    登記證在卷可稽。
  (三)惟按刑法第三十四章關於贓物犯之規定，係針對行為人故意收受、搬運、寄藏、
    故買或牙保贓物，而助成他人財產犯罪目的之惡行予以處罰，並非藉此課以一般
    人民協助追贓之責；故贓物罪責之成立與否，實取決於能否積極證明行為人有此
    犯罪之故意；況刑事被告依法本不負自證無罪之義務，苟有足資證明被告故買贓
    物之積極事證，雖被告確能交代贓物買受來源，於所成立之罪名仍不生影響；反
    之，若不能確認其果有此項犯意，即不得僅以被告無法供出出賣人之姓名年籍、
    聯絡方式，即遽認被告具有故買贓物之犯意。則就本案而言，是否能論以故買贓
    物之罪名，判斷標準仍在於被告就所購得之物係贓物，是否有所認識，而非在於
    其是否能清楚交待物品之來源。
  (四)證人丙○○於其所涉犯竊盜案件警詢時雖供述：其所偷得物之電腦主機、電腦液
    晶螢幕均已賣給被告等語而認被告故買贓物云云。然查，被告自承證人丙○○共
    賣三次給伊，證人丙○○均有簽立讓渡書給伊等語，核與證人丙○○於本案審理
    時證稱：伊共賣被告三次，均有簽立讓渡書等語相符。雖證人丙○○證稱其賣給
    被告何型號之物伊無法辯識等語，惟觀之證人丙○○所書立之讓渡聲明書四份上
    所載物品乃如附表編號一至五所示之物，有讓渡聲明書四份在卷可稽，足認證人
    丙○○三次出售給被告之物乃如附表編一至五所示之物。再者，證人丙○○未告
    知被告物品之來源，業據證人丙○○證述明確，而被告於買受附表編號一至五所
    示物品時，既有要求證人丙○○書立讓渡聲明書並按指印，核對證人丙○○之身
    分證件，且證人丙○○亦證稱其所出賣之物都是舊的，看起來都比較舊，但又不
    會太舊等語明確，則附表編號一至五所示之物確實外觀上像中古貨無疑，雖被告
    買受附表編號一至編號五所示物品並未要求證人丙○○檢附出廠證明書、保證書
    或相關來源證明以查核物品來源，惟參諸一般交易習慣，購買中古電腦相關設備
    未檢附出廠證明書等證明文件者所在多有，且欠缺出廠證明書等文件，並不影響
    電腦設備之使用。另參以公訴人又未提出何證據證明被告購買該物品之價格有何
    不當之情事，尚難以被告未查核該物品來源，即遽認被告係明知附表編號一至編
    號五所示之物為贓物。況且於證人丙○○在第四次欲再向被告出售物品時，被告
    始有懷疑丙○○有關物品來源之陳述可能不實在，而並未買受該物品，業據被告
    陳明在卷，並有丙○○簽名蓋指印之讓渡書（未書立物品）一紙在卷可稽。又證
    人丙○○雖證稱對此張讓渡書並沒有印象，然經本院以肉眼將此張讓渡書與前揭
    證人丙○○坦承由其所書立之讓渡書三份上之「丙○○」之簽名及指印仔細核對
    後，發現均一致相符，顯見此張讓渡書亦為證人丙○○所書立，則證人丙○○確
    有於第四次欲再出售物予被告，卻遭被告拒絕收受等情。是足認被告向丙○○購
    買如附表編號一至五所示物品時，應不知該物品為贓物等情。
  (五)另證人丙○○於警詢時雖供述：附表編號六至十三所示物品為伊所竊取，並已賣
    給被告等語（見警卷第三頁），復於偵查中改供述：警方移送竊盜之犯罪事實都
    是伊一人所做，偷的東西都當給被告等語（見偵卷第十八頁），再於本院審理時
    卻改證稱：附表編號六至十三所示之物不完全是其所偷的，伊共賣三次給被告，
    三次均有寫讓渡書等語，則證人就前揭關於是否有將附表編號六至十三所示物品
    均出售給被告之前後證供述，明顯不一。再者，附表編號十所示之數位相機二台
    、光學相機一台，係證人丙○○於竊得後，拿至位於三民區○○○路一三二號佑
    昇當舖典當，業據證人即佑昇當鋪負責人何宜昌、丙○○分別證述明確（見九十
    三年有月八日何宜昌警詢筆錄、本院九十三年十二月八日審判筆錄），並有當票
    影本二紙、佑昇當舖收當物品登記簿（日報表）影本一份在卷可稽，則被告並未
    收受附表編號十所示之贓物甚明。則證人丙○○於警詢、偵查中證述即有明顯之
    瑕疪，尚難以採信。
　(六)又公訴人雖以被告未要求證人丙○○簽立讓渡證明書等相關資料，而認被告有收
    受附表編號六至十三所示贓物之故意，已如前述，證人丙○○並未將附表編號六
    至十三所示之物出售予被告，其僅出售三次，三次均有簽立讓渡證明書，而該讓
    渡書並未記載有何附表編號六至十三所示物品，此外公訴人復未提任其他積極證
    據證明被告確有向丙○○收受前揭附表編號六至十三所示之贓物，尚難以未有讓
    渡書為由，而遽認被告有收受附表編號六至十三所示物品。
  (七)綜上，被告僅向證人丙○○分三次收購如附表編號一至五所示之物，於證人丙○○於第四次欲再賣時，被告始懷疑證人丙○○所賣物品來源不明，而未收受，並
    非如公訴人所認被告向證人丙○○收購贓物十多次，此外又無其他任何證據足資
    證明被告確有再向證人丙○○收受如附表編號六至十三所示之物，則亦尚難以被
    告有向證人丙○○收受三次（即附表編號一至五所示物品），即遽推認被告有收
    受附表編號六至十三所示物，或遽推認被告明知為贓物等情。
四、綜上所述，公訴人所指之前揭証據，既不足以證明被告犯行，此外，復查亦無其
    他積極證據足認被告有何故買贓物之犯行，揆諸首揭法條及判例意旨，應諭知被
    告無罪之判決。
據上論斷，應依刑事訴訟法第三百零一條第一項，判決如主文。
本案經檢察官乙○○到庭執行職務。
中　　　華　　　民　　　國　　九十三　　　年　　　十二　　月　　二十八　日
                                  臺灣高雄地方法院刑事第十三庭
                                      審判長法  官  何秀燕
                                            法  官  楊智守
                                            法  官  陳月雯
右正本證明與原本無異。
如不服本判決，應於判決送達後十日內，向本院提出上訴書狀。
                                            書記官  林佳蓉
中　　　華　　　民　　　國　　九十三　　　年　　　十二　　月　　三十    日
附表
┌──┬───────┬──────────┬───────┬─────┬─────┐
│編號│　時　　　間　│　地　　　　　　點　│ 贓 物 品 名　│ 被 害 人 │收購價格　│
├──┼───────┼──────────┼───────┼─────┼─────┤
│一　│九十三年五月三│高雄市三民區○○○路│倫飛牌筆記型電│不詳　　　│八千元　　│
│　　│十日某時許　　│一六九號電霸企業商行│腦TWINHEAD型N2│　　　　　│　　　　　│
│　　│　　　　　　　│　　　　　　　　　　│22S號、序號SY1│　　　　　│　　　　　│
│　　│　　　　　　　│　　　　　　　　　　│00000000000000│　　　　　│　　　　　│
│　　│　　　　　　　│　　　　　　　　　　│C000354號一台 │　　　　　│　　　　　│
│　　│　　　　　　　│　　　　　　　　　　│。　　　　　　│　　　　　│　　　　　│
├──┼───────┼──────────┼───────┼─────┼─────┤
│二　│九十三年六月十│高雄市三民區○○○路│康柏牌筆記型電│不詳　　　│五千元　　│
│　　│八日某時許　　│一六九號電霸企業商行│腦COMPAQ MODEL│　　　　　│　　　　　│
│　　│　　　　　　　│　　　　　　　　　　│-1700TC型、序 │　　　　　│　　　　　│
│　　│　　　　　　　│　　　　　　　　　　│號PDTF-0000000│　　　　　│　　　　　│
│　　│　　　　　　　│　　　　　　　　　　│0000000000Y19J│　　　　　│　　　　　│
│　　│　　　　　　　│　　　　　　　　　　│NZBBD69號一台 │　　　　　│　　　　　│
│　　│　　　　　　　│　　　　　　　　　　│。　　　　　　│　　　　　│　　　　　│
├──┼───────┼──────────┼───────┼─────┼─────┤
│三　│同右　　　　　│高雄市三民區○○○路│聲寶SAMPO牌電 │不詳　　　│三千五百元│
│　　│　　　　　　　│一六九號電霸企業商行│腦液晶螢幕一台│　　　　　│　　　　　│
│　　│　　　　　　　│　　　　　　　　　　│，型號PD-804。│　　　　　│　　　　　│
├──┼───────┼──────────┼───────┼─────┼─────┤
│四　│九十三年七月一│高雄市三民區○○○路│大同牌電腦液晶│不詳　　　│三千元　　│
│　　│日某時許　　　│一六九號電霸企業商行│螢幕一台，型號│　　　　　│　　　　　│
│　　│　　　　　　　│　　　　　　　　　　│N1063。　　　 │　　　　　│　　　　　│
├──┼───────┼──────────┼───────┼─────┼─────┤
│五　│同右　　　　　│高雄市三民區○○○路│優派VIEWSONIC │不詳　　　│三千五百元│
│　　│　　　　　　　│一六九號電霸企業商行│牌電腦液晶螢幕│　　　　　│　　　　　│
│　　│　　　　　　　│　　　　　　　　　　│一台，型號VE17│　　　　　│　　　　　│
│　　│　　　　　　　│　　　　　　　　　　│0MB。　　　　 │　　　　　│　　　　　│
├──┼───────┼──────────┼───────┼─────┼─────┤
│六　│九十三年五月間│高雄市三民區○○○路│電腦液晶螢幕二│高雄醫學院│編號六至十│
│　　│　　　　　　　│一六九號電霸企業商行│台（VIEW SONIC│癸○○　　│三所示之物│
│　　│　　　　　　　│　　　　　　　　　　│LCD17吋、SAMPO│　　　　　│合計約六萬│
│　　│　　　　　　　│　　　　　　　　　　│LCD15吋液晶螢 │　　　　　│三千元。　│
│　　│　　　　　　　│　　　　　　　　　　│幕各一台）。　│　　　　　│　　　　　│
├──┼───────┼──────────┼───────┼─────┼─────┤
│七　│九十三年五月間│高雄市三民區○○○路│筆記型電腦SONY│高雄醫學院│同右　　　│
│　　│　　　　　　　│一六九號電霸企業商行│-VAIO-405型一 │己○○　　│　　　　　│
│　　│　　　　　　　│　　　　　　　　　　│台。　　　　　│　　　　　│　　　　　│
├──┼───────┼──────────┼───────┼─────┼─────┤
│八　│九十三年六月間│高雄市三民區○○○路│電腦液晶螢幕二│高雄醫學院│同右　　　│
│　　│　　　　　　　│一六九號電霸企業商行│台（VIEW SONIC│戊○○　　│　　　　　│
│　　│　　　　　　　│　　　　　　　　　　│LCD15吋、REALS│　　　　　│　　　　　│
│　　│　　　　　　　│　　　　　　　　　　│YNC17吋液晶螢 │　　　　　│　　　　　│
│　　│　　　　　　　│　　　　　　　　　　│幕各一台）。　│　　　　　│　　　　　│
├──┼───────┼──────────┼───────┼─────┼─────┤
│九　│九十三年六月間│高雄市三民區○○○路│電腦液晶螢幕一│高雄醫學院│同右　　　│
│　　│　　　　　　　│一六九號電霸企業商行│台（VIEW SONIC│壬○○　　│　　　　　│
│　　│　　　　　　　│　　　　　　　　　　│LCD17吋）。　 │　　　　　│　　　　　│
├──┼───────┼──────────┼───────┼─────┼─────┤
│十　│九十三年六月間│高雄市三民區○○○路│NIKON牌數位相 │高雄榮民總│同右　　　│
│　　│　　　　　　　│一六九號電霸企業商行│機二台（COOLPI│醫院　　　│　　　　　│
│　　│　　　　　　　│　　　　　　　　　　│X-5700型、序號│辛○○　　│　　　　　│
│　　│　　　　　　　│　　　　　　　　　　│0000000、COOLP│　　　　　│　　　　　│
│　　│　　　　　　　│　　　　　　　　　　│IX-995型、序號│　　　　　│　　　　　│
│　　│　　　　　　　│　　　　　　　　　　│0000000號各一 │　　　　　│　　　　　│
│　　│　　　　　　　│　　　　　　　　　　│台）、光學相機│　　　　　│　　　　　│
│　　│　　　　　　　│　　　　　　　　　　│一台。　　　　│　　　　　│　　　　　│
├──┼───────┼──────────┼───────┼─────┼─────┤
│十一│九十三年六月間│高雄市三民區○○○路│電腦液晶螢幕四│高雄醫學院│同右　　　│
│　　│　　　　　　　│一六九號電霸企業商行│台（VIEW SONIC│甲○○　　│　　　　　│
│　　│　　　　　　　│　　　　　　　　　　│LCD17吋二台、B│　　　　　│　　　　　│
│　　│　　　　　　　│　　　　　　　　　　│ENQ15吋及17吋 │　　　　　│　　　　　│
│　　│　　　　　　　│　　　　　　　　　　│各一台）。　　│　　　　　│　　　　　│
├──┼───────┼──────────┼───────┼─────┼─────┤
│十二│九十三年七月間│高雄市三民區○○○路│電腦液晶螢幕二│高雄醫學院│同右　　　│
│　　│　　　　　　　│一六九號電霸企業商行│台（先鋒、華碩│子○○　　│　　　　　│
│　　│　　　　　　　│　　　　　　　　　　│牌17吋液晶螢幕│　　　　　│　　　　　│
│　　│　　　　　　　│　　　　　　　　　　│各一台）、電腦│　　　　　│　　　　　│
│　　│　　　　　　　│　　　　　　　　　　│主機二台。　　│　　　　　│　　　　　│
├──┼───────┼──────────┼───────┼─────┼─────┤
│十三│九十三年七月間│高雄市三民區○○○路│電腦液晶螢幕四│高雄醫學院│同右　　　│
│　　│　　　　　　　│一六九號電霸企業商行│台（VIEW SONIC│庚○○　　│　　　　　│
│　　│　　　　　　　│　　　　　　　　　　│LCD15吋三台、 │　　　　　│　　　　　│
│　　│　　　　　　　│　　　　　　　　　　│17吋一台）。　│　　　　　│　　　　　│
└──┴───────┴──────────┴───────┴─────┴─────┘
